【裁判字號】    99,訴,542
【裁判日期】    990521
【裁判案由】    遷讓房屋
【裁判全文】
臺灣高雄地方法院民事判決               99年度訴字第542號
原      告  甲○○
訴訟代理人  郁旭華律師
被      告  乙○○
上列當事人間請求遷讓房屋事件，本院於民國99年5 月5 日言詞
辯論終結，判決如下：
    主      文
被告應自坐落高雄縣旗山鎮○○段426 地號土地上建號三○九號
建物，即門牌號碼高雄縣旗山鎮○○○路八十一之七號房屋遷出
，並將上開房屋返還原告。
訴訟費用新台幣伍仟玖佰伍拾元由被告負擔。
本判決於原告以新台幣拾捌萬元為被告預供擔保後，得予假執行
。但被告如以新台幣伍拾肆萬仟捌佰元為原告供擔保後，得免
為假執行。
    事實及理由
一、原告主張：兩造原為夫妻關係，嗣因感情不睦而於民國82年
    9 月22日離婚，而伊前於64年間以自有資金購買坐落高雄縣
    旗山鎮○○段426 地號土地（下稱系爭土地）上建號309 號
    之建物，即門牌號碼高雄縣旗山鎮○○○路81之7 號房屋（
    下稱系爭房屋），伊於兩造離婚後並未同意被告居住使用系
    爭房屋，兩造間亦無租賃或借用關係存在，被告並無占用正
    當權源，爰依民法第767 條所有物返還請求權規定，提起本
    件訴訟等情。並聲明：(一)被告應自系爭房屋遷出，並將系爭
    房屋返還予原告。(二)願供擔保，請准宣告假執行。
二、被告則以：系爭房屋為伊出資購買，為補償原告，始以原告
    之名義辦理登記，系爭房屋始終均由伊居住使用，而兩造離
    婚時，伊亦未要求原告返還系爭房屋，僅要求原告將來過戶
    予兩造之子。伊為系爭房屋之真正所有權人，自有權居住在
    系爭房屋，原告之請求並無理由等語，資為抗辯。並聲明：
    (一)原告之訴駁回。(二)如受不利判決，願供擔保，請准宣告免
    為假執行。
三、兩造不爭執之事項
  (一)系爭土地自65年1 月24日起迄今，均登記為原告所有；系爭
    房屋則自65年5 月5 日起迄今，均登記為原告所有，並有系
    爭土地之登記謄本及系爭房屋之建物登記謄本可證（見本院
    卷第5 頁、第6 頁）。
  (二)系爭房屋現仍由被告居住使用。
四、兩造於審理中協商之爭點為：被告是否無權占用系爭房屋？
    原告得否請求被告遷出？茲分述如下：
  (一)按不動產物權，依法律行為而取得、設定、喪失及變更者，
    非經登記，不生效力。民法第758 條第1 項定有明文。次按
    所有人對於無權占有或侵奪其所有物者，得請求返還之，民
    法第767 條前段定有明文。其要件有：1 、請求權的主體須
    為所有人。2 、相對人須為無權占有人。再按，當事人主張
    有利於己之事實者，就其事實有舉證之責任，民事訴訟法第
    277 條定有明文。若一方就其應為舉證事項已有相當之證明
    ，他造欲否認其主張者，即不得不更舉反證（最高法院19年
    上字第2345號判例參照）。
  (二)查，系爭土地自65年1 月24日起迄今，系爭房屋則自65年5
    月5 日起迄今，均登記為原告所有，揆諸前開民法第758 條
    第1 項規定，原告即為系爭房屋之所有權人。至被告雖辯稱
    ：64年間購入系爭房屋時，房屋貸款均係伊繳納云云，然亦
    自承：並未保存繳款證明等語（見本院卷第44頁），已徵被
    告不能舉證出資購買系爭房屋之事實。又被告辯稱：系爭房
    屋於80年增建，另於97年整修，均係伊自行出資，被告未支
    出任何費用，可見伊始為系爭房屋之真正所有權人，自得占
    用系爭房屋等語（見本院卷第44頁），惟參諸被告自承：增
    建部分與系爭房屋原有建物之結構、管路及線路均相連，而
    整修是將系爭房屋全面修繕，但伊未將系爭房屋打掉重建等
    詞（見本院卷第44頁）以觀，縱認被告自行出資增建及整修
    系爭房屋為真，亦僅屬增益系爭房屋所有權之範圍，而非消
    滅系爭房屋之所有權，仍無礙於原告為系爭房屋所有權人之
    認定。是被告以上開所辯云云，認其得有權占用系爭房屋，
    並非可採。末者，被告迄未舉證證明尚有其他占用系爭房屋
    之正當權源，自應認被告無權占用系爭房屋。
  (三)綜上所述，原告為系爭房屋之所有權人，而被告無權占用系
    爭房屋，則原告本於所有權人之地位，依民法第767 條前段
    所有物返還請求權，請求被告遷出並返還系爭房屋，於法有
    據，應予准許。
五、本件事證已臻明確，兩造其餘攻擊防禦方法及舉證，於事實
    認定及判決結果無礙，茲不一一論列，附為敘明。
六、本件係原告全部勝訴，其繳納之第一審訴訟費用即裁判費新
    台幣5,950 元，應由被告負擔。
七、本件兩造均陳明願供擔保請准為假執行或免為假執行之宣告
    ，經核均無不合，爰分別酌定相當之擔保金額准許之。
八、據上論結，本件原告之訴為有理由，依民事訴訟法第78條、
    第87條第1 項、第390 條第2 項、第392 條第2 項，判決如
    主文。
中    華    民    國    99    年    5     月    21    日
                  民事第五庭  法  官  李育信
以上正本係照原本作成。
如不服本判決，應於送達後20日內，向本院提出上訴狀並表明上
訴理由，如於本判決送達前提起上訴者，應於判決送達後10日內
補提上訴理由書（須附繕本）。
中    華    民    國    99    年    5     月    21    日
                              書記官  林玉珊

司法院資訊處製作；財團法人民間司法改革基金會備份。
